【裁判字號】    92,上更(一),3
【裁判日期】    920805
【裁判案由】    違反麻醉藥品管理條例
【裁判全文】
臺灣高等法院刑事判決                          九十二年度上更（一）字第三號
    上  訴  人
    即  被  告    乙○○
    選任辯護人    吳發隆律師
右上訴人即被告因違反麻醉藥品管理條例案件，不服臺灣桃園地方法院八十九年度訴
緝字第二七號，中華民國八十九年五月五日第一審判決（起訴案號：臺灣桃園地方法
院檢察署八十七年度偵字第一二七二五號）提起上訴，經判決後，由最高法院第一次
發回更審，本院判決如左：
    主  文
原判決關於乙○○共同連續非法販賣化學合成麻醉藥品部分撤銷。
乙○○非法販賣化學合成麻醉藥品未遂，累犯，處有期徒貳年拾月。
扣案之化學合成麻醉藥品安非他命壹包（驗餘淨重零點壹壹公克、包裝重零點貳玖公
克）沒收。
    事  實
一、緣甲○○因施用安非他命，於民國（下同）八十六年九月十八日晚間十時許，在
    桃園縣平鎮市○○路一六一巷二十號「喬琪賓館」二０八號房，為警查獲，並向
    警供出安非他命係向鄭惠珍（現由最高法院審理中）所購買，經撥打00000
    00電話聯絡，由警帶同於同日晚間十一時許，在桃園縣中壢市仁美新村二０二
    號旁空地，當場查獲前因盜匪罪，經臺灣桃園地方法院判處有期徒刑七年確定，
    於八十年十月十七日因縮短刑期假釋出獄，縮刑期滿日期為八十四年九月六日，
    明知安非他命業經行政院衛生署於六十九年十二月八日公告列為禁藥管理，禁止
    製造輸入、製造，並自七十年六月一日起禁止販賣，復經行政院衛生署以七十九
    年十月九日衛署藥字第九０四一四二號公告列入麻醉藥品管理條第二條第四款所
    定「化學合成麻醉藥品」管理，不得非法持有及販賣，仍不知悔改之鄭惠珍胞弟
    乙○○，持一包前購入時非供非法販賣所用之安非他命（驗餘淨重０．一一公克
    、包裝重０．二九公克，原審判決書記載為毛重約０．二公克），擬以新臺幣（
    下同）一千元之代價，販賣予甲○○，經員警當場逮捕而未遂，並扣得上開安非
    他命一包及與本件犯罪無關之六千一百元（起訴書及原審判決書未記載）。
二、案經桃園縣警察局平鎮分局報請臺灣桃園地方法院檢察署檢察官偵查起訴。
    理  由
一、訊據被告乙○○，矢口否認有販賣安非他命之犯行，辯稱：其從未販賣安非他命
    ，不知甲○○何以指認其販賣安非他命，八十六年九月十八日晚間因接獲尋找胞
    姐鄭惠珍之電話，甫下樓即遇警，為警查獲之一包安非他命係前施用所剩餘，非
    供販賣所用云云。
二、經查：
（一）右揭事實，業據被告乙○○於警詢時供承：「因我接到甲○○的電話要貨（安
      非他命），我便準備好安非他命，到以往約定之地點我家旁空地等他，要將安
      非他命賣給他，結果沒想到就被警方當場查獲，並從我身上起出安非他命０．
      二公克」（偵查卷第九頁及反面），核與證人即同案被告甲○○於警詢中及原
      審審理時所指證之情節（偵查卷第四頁、原審法院八十七年度訴字第五四五號
      卷，八十七年五月八日審判筆錄）相符，證人甲○○於本院調查時猶到庭堅指
      「我被查獲後，我告訴警察我的安非他命是向乙○○買的，警察叫我再打電話
      給他，說要再買一千元，我打到他家（即為平常買安非他命的號碼：即000
      －0000），是乙○○接的，就約在他家附近交貨，講好之後，警察即跟我
      一起過去，直接在乙○○身上查獲安非他命，數量一包」（本院九十二年二月
      十九日訊問筆錄）等語不移。查證人甲○○自陳與被告乙○○係朋友，彼此間
      並無恩怨，衡情應無設詞誣陷被告之可能。此外，並有經警當場查獲之結晶一
      包扣案可資佐證；該包結晶經送請法務部調查局鑑定結果，係第二級毒品甲基
      安非他命，淨重０．一一公克、包裝重０．二九公克，亦有法務部調查局九十
      二年五月十四日調科壹字第０九二六二六０五七七０號檢驗通知書一紙在卷可
      稽。雖被告於原審及本院審理時分別改稱：「是他（指甲○○）打電話來給我
      ，問我有沒有，我即拿給他」（原審法院八十七年度訴字第五四五號卷，八十
      七年五月八日審判筆錄）、「甲○○所言都是無中生有。（問：查獲當天你是
      否正在交一包安非他命給甲○○？）沒有，安非他命我自己有在吸」（本院九
      十二年一月十五日訊問筆錄）云云，無非避就之詞，委無足採。
（二）查販賣安非他命係屬違法行為，非可公然為之，亦無公定之價格，不論如何包
      裝，均可任意分裝增減份量，而每次買賣之價量，亦隨時依雙方之關係深淺、
      資力、需求之數量及對行情之認知、來源是否充裕、販賣者是否渴求資金、查
      緝是否嚴緊、購買者被查獲時供述購買對象之可能性之風險評估等，因而異其
      標準並機動調整，非可一概而論。販賣之人從價差或量差中牟利方式雖異，其
      意圖營利之非法販賣行為則一。被告於本院上訴審審理時已供稱其購買安非他
      命「每次買五千元，只有一點點」（本院上訴審八十九年八月十五日訊問筆錄
      ），竟圖以毛重０．二公克一千元之價額販賣予甲○○，顯有營利之意圖，灼
      然甚明。
（三）被告於本院審理期間，再三否認為警查扣之一包結晶係安非他命，迨本院調取
      證物送請鑑定，結果認係安非他命，被告復辯稱該包安非他命係供其自行施用
      所剩餘，益見其惰虛。綜上所述，被告上開所辯顯係卸責之詞，不足採信。本
      案事證已臻明確，被告之犯行洵堪認定。
三、查安非他命業經行政院衛生署於六十九年十二月八日以衛藥字第三０一一二四號
    公告列為禁藥管理，禁止製造輸入、製造，並自七十年六月一日起禁止販賣，而
    行政院衛生署復於七十九年十月九日以七十九年十月九日衛署藥字第九０四一四
    二號公告將安非他命列入麻醉藥品管理條例第二條第四款所定「化學合成麻醉藥
    品」管理，不得非法持有及販賣。又偽稱欲購買毒品，雖無實際購毒之真意，惟
    出賣人既有販毒之犯意，且依約攜帶毒品前往交付，即已著手實施販毒之行為，
    因買受人原無買受毒品之意思，其虛與出賣人買賣毒品，意在協助員警辦案，以
    求人贓俱獲，且因員警在旁伺機逮捕，事實上其二人無法完成買賣毒品之行為，
    應僅論以販賣毒品未遂罪（參照最高法院八十五年度第四次刑事庭會議決議）。
    查被告行為後，毒品危害防制條例已於八十七年五月二十日公布，於同年月二十
    二日生效，該條例第二條第二項第二款將安非他命列為第二級毒品。經比較新、
    舊法之規定，以行為時之舊法即麻醉藥品管理條例規定較有利於被告，依刑法第
    二條第一項但書之規定，應適用有利於被告之規定處斷。核被告乙○○所為，係
    犯麻醉藥品管理條例第十三條之一第三項、第二項第一款之非法販賣化學合成麻
    醉藥品未遂罪。公訴人援引同條例第十三條第二項第一款，應係誤載。被告已著
    手於販賣行為之實施，尚未販賣完成即為警查獲，應論以未遂犯，並依刑法第二
    十六條前段之規定，減輕其刑。被告非法持有安非他命之低度行為，應為非法販
    賣安非他命之高度行為所吸收，不另論罪。又被告前因盜匪罪，經臺灣桃園地方
    法院判處有期徒刑七年確定，於八十年十月十七日因縮短刑期假釋出獄，縮刑期
    滿日期為八十四年九月六日之事實，有本院被告全國前案紀錄表附卷可憑，其於
    受有期徒刑之執行完畢後，五年以內再犯有期徒刑以上之本罪，為累犯，應依刑
    法第四十七規定，加重其刑，並先加後減。
四、原審對被告予以論罪、科刑，固非無見，惟查：原判決認定被告乙○○與另案審
    理之鄭惠珍共同連續販賣安非他命予甲○○（詳如後述），尚有未合。被告提起
    上訴意旨，空言否認犯罪，雖無足取，然原判決既有上開可議之處，即屬無可維
    持，應由本院將原判決關於被告共同連續非法販賣化學合成麻醉藥品部分予以撤
    銷改判。爰審酌被告之品行、犯罪之動機、目的、手段、所生危害，及犯罪後態
    度等一切情狀，量處如主文第二項所示之刑。
五、扣案之安非他命一包（驗餘淨重０．一一公克、包裝重０．二九公克），係違禁
    物，依刑法第三十八條第一項第一款之規定，宣告沒收。至甲○○為警查獲之一
    包安非他命，於其所犯連續施用第二級毒品罪部分已宣告沒收銷燬（原審法院八
    十七年度訴字第五四五號判決），且與本件被告非法販賣安非他命未遂之犯行無
    關；另扣案之六千一百元，亦與本件犯罪無關，均不予宣告沒收，併予敘明。
六、公訴意旨另以：被告乙○○與另案審理之鄭惠珍共同基於意圖營利販賣安非他命
    之概括犯意聯絡及行為分擔，自八十六年八月間某日起，至八十六年九月十八日
    止，在桃園縣中壢市仁德里仁美新村二０二住處，每次由甲○○先以電話與乙○
    ○、鄭惠珍聯絡約定購買之數量後，二人以每包０．二公克為一千元之代價，在
    者有三次，因認被告乙○○涉有連續販賣化學合成麻醉藥品之罪嫌云云，係以證
    人甲○○之證述為論據，惟非但為被告所堅決否認，且查，甲○○於警詢及偵查
    中先後證稱：「前後共向小惠之女子購買十餘次安非他命，但其中有約三、四次
    是向其弟阿順購得吸食，每次均購買一小包約０．二公克，價錢均是新臺幣一千
    元。小惠是鄭惠珍，阿順是乙○○，兩人是親姊弟，每次幾乎都是我先打電話到
    他們家（0000000）訂貨後，於約定時間內到他們家旁一手交錢一手交貨
    」（偵查卷第三頁反面）、「（問：你平時吸安非他命向何人買？）我是跟鄭惠
    珍買，一包一千元買的，向她買了十幾次。（問：你有無向乙○○買過安非他命
    ？）有的，買過二、三次，十七、十八日晚上七、八點向他買一次，在九月間某
    日用一千至五千元不等向他買」（偵查卷第二二頁反面），與其於本院調查時所
    證稱：「（問：你是否有向乙○○的姐姐鄭惠珍買過安非他命？）有，買過一次
    ，價格為一千元，時間忘記了，我是與鄭惠珍直接聯絡，也是鄭惠珍直接拿給我
    ，與乙○○無關。因時間隔太久，我現在記不清楚，應該是警詢、偵查中所言我
    向鄭惠珍買過十幾次，其中有三、四次由乙○○拿給我的證詞比較正確，十幾次
    都是與鄭惠珍聯絡，在電話中講好價錢與交貨地點，其中有三、四次是乙○○拿
    來交給我，其它是鄭惠珍拿來交給我，我們都是一手交錢一手交貨」（本院九十
    二年二月十九日訊問筆錄）等語，互有出入，此外，復查無其他積極證據足資佐
    證，難予採憑。因公訴人認與前開論罪、科刑部分有連續犯之裁判上一罪關係，
    爰不另為無罪之諭知。
七、至被告另自白免費提供安非他命予甲○○部分，未據起訴，所涉轉讓安非他命罪
    嫌，與本件非法販賣安非他命罪之構成要件互異，本院無從併予審酌。
據上論斷，應依刑事訴訟法第三百六十九條第一項前段、第三百六十四條、第二百九
十九條第一項前段，麻醉藥品管理條例第十三條之一第三項、第二項第一款，刑法第
二條第一項但書、第十一條前段、第二十六條前段、第四十七條、第三十八條第一項
第一款，判決如主文。
本案經檢察官李良忠到庭執行職務
中    華    民    國      九十二        年      八      月      五      日
                              臺灣高等法院刑事第六庭
                                  審判長法  官 陳  春  秋
                                        法  官 洪  英  花
                                        法  官 王  麗  莉
右正本證明與原本無異。
如不服本判決，應於收受送達後十日內向本院提出上訴書狀，其未敘述上訴之理由者
並得於提起上訴後十日內向本院補提理由書（均須按他造當事人之人數附繕本）。
                                        書記官 蘇  秋  
中    華    民    國      九十二        年      八      月      五      日
附論罪科刑依據之法條：
麻醉藥品管理條例第十三條之一第二項、第三項：
違反前條之規定，其屬於第二條第四款之麻醉藥品者，依左列規定處罰：
一、非法輸入、製造、運輸、販賣者，處五年以上有期徒刑，得併科五萬元以下罰金
。
前項第一款之未遂犯罰之。


司法院資訊處製作；財團法人民間司法改革基金會備份。
